臺灣基隆地方法院民事判決　　　　　　　99年度家訴字第52號
原　　　告　游文鈞
訴訟代理人　鄭世脩律師
複　代理人　徐立信律師
被　　　告　游阿墻
　　　　　　李瑞英
上二人共同
訴訟代理人　方興中律師
上列當事人間給付買賣價金等事件，本院於民國100年3月24日言
詞辯論終結，判決如下：
    主  文
原告之訴及假執行之聲請均駁回。
訴訟費用由原告負擔。
    事實及理由
一、程序方面：
    按訴狀送達後，原告不得將原訴變更或追加他訴，但擴張或
    減縮應受判決事項之聲明者，不在此限，民事訴訟法第255
    條第1項第3款定有明文。查本件原告起訴原請求：「（第1
    項）被告應連帶給付新臺幣（下同）460萬元及自民國93年4
    月19日起至清償日止，按年息5%計算之利息；（第2項）被
    告應連帶給付原告34萬元及自起訴狀繕本送達之翌日起至清
    償日止，按年息5%計算之利息。」嗣於99年7月6日提出民事
    準備(一)狀減縮第1項請求金額為4,527,406元，核被告減縮聲
    明與上開規定相符，應予准許。
二、原告主張略以：
  (一)坐落於臺北縣萬里鄉○○里○○段萬里加投小段65之6地號
    土地（下稱系爭土地）為原告、被告游阿墻、訴外人游阿城
    及游玨驊（原名游阿村）所共有，原告持分為十分之一，游
    阿城持分為十分之二，游玨驊持分為十分之一，被告游阿墻
    持分為十分之六。於93年4月19日，被告游阿墻及李瑞英代
    理其他共有人出售系爭土地，惟未給付原告應分得之買賣價
    金452萬7,406元，爰依民法第541條第1項之規定，請求被告
    二人連帶給付上開款項。
  (二)另被告二人長期使用原告所有坐落臺北縣萬里鄉○○里○○
    段萬里加投小段69之1、69之4地號土地（持分均為全部）及
    同段68地號土地（持分二分之一，下合稱系爭土地一），作
    為養豬、殺豬後至金山市場營業用，於79年2月10日，先父
    游子林在祖宗香案前，閹分系爭土地一予原告後，當場教示
    被告二人應就使用系爭土地一，每月給付原告租金35,000
    元。因被告二人自82年12月21日繼承分割登記時起，至93年
    4月19日出售土地時止，均未給付租金，且兩造於85年底以
    共有之系爭土地向金山地區農會（下稱金山農會）共同貸款
    ，兩造遂於85年間協議，被告二人將每月應給付之租金改為
    代原告繳納金山農會250萬元之貸款（含本金、利息8%、共7
    年利息150萬元，本利和共400萬元），至實際金額如何找補
    ，待土地買賣過戶時再一起會算，後於93年4月19日完成土
    地出售與相關過戶事宜，被告二人自應依上開交互計算契約
    ，給付原告自82年12月21日起至93年4月19日止，每月租金
    35,000元，扣除400萬元，所剩餘額34萬元。爰依民法第400
    條之規定請求被告連帶如數給付。（嗣於99年8月2日提出民
    事聲請調查證據狀，變更為：兩造間交互計算之對象為被告
    積欠原告自79年2月10日起至系爭土地出售止之租金，與被
    告游阿墻繳納原告向金山農會借款250萬元【自86年7月25日
    借款起至93年5月13日出售系爭土地陸續得款清償完畢止】
    之本金利息，交互計算契約之成立時點為86年7月25日向金
    山農會借款約定由被告游阿墻代繳每月利息以抵沖租金時成
    立，並約明結算之時點，就養豬場租金為養豬場存續時；就
    金山農會貸款，為清償終了時【見卷第93頁】）。
  (三)由證人林進龍、游志文、游玨華、游文基之證詞，可認被告
    所提地籍圖謄本（被證5）為證人游文基為求取得被告游阿
    墻之借款，自行決定記載附註事項，否則豈有原告自始未曾
    確認此與自己權益重大事項，而簽名於附註旁，或證人游文
    基與被告游阿墻之債務償還協議之理，況證人游文基與被告
    游阿墻有債權債務協議乙節，是溝通兩造間之親戚簡萬珍至
    被告游阿墻處，由被告游阿墻提示後始知悉此事。
  (四)對被告抗辯之陳述：
    1.關於被告李瑞英應負連帶責任，係因被告二人共同使用原
      告所有土地經營養豬場，且原告屢次催繳租金均由被告李
      瑞英出面或被告二人共同處理，且本件土地買賣亦全由被
      告李瑞英主導，被告李瑞英扣除仲介金額方分配與其他共
      有人等，復據大嫂林藜葉、三嫂陳淑芬向原告陳稱屬實，
      故將被告李瑞英列為被告。
    2.被告辯稱於86年間原告即同意由被告代繳原告於金山農會
      貸款之本金及利息，原告願讓與系爭土地持分十分之一予
      被告游阿墻云云，然土地所有權之讓與，依民法第760條
      之規定，物權行為應以書面為之，為何兩造間就此重要涉
      及高達450多萬元之土地，被告游阿墻未簽立土地買賣契
      約書或讓渡書方式為之，僅於地籍圖謄本以他人之字跡書
      立「游文鈞以10分之1過戶給游阿墻所以游阿墻共持有10
      分之5」之字句，復未經原告接連其下連署，此要與被告
      二人行事作風不符。且分期繳交貸款利息，為民間行為之
      常態，原告豈會因懼於繳納貸款250萬元利息之低負擔，
      而輕易讓與交易價值高達貸款本金250萬元2倍之土地予被
      告游阿墻，僅要求被告游阿墻繳納低額之利息，而不選擇
      將土地出售予被告游阿墻，由兩造結算扣除金山鄉農會之
      貸款，其餘買賣價金由原告一次收取之理。
    3.被告辯稱原告同意將系爭土地所有權持分十分之一讓與被
      告游阿墻云云，並援引被證5地籍圖為證，業據原告引用
      民事訴訟法第342條應行提出正本，否則何處經由剪接，
      無從核對，況各該證人對於被證5附記之記載，均不知其
      緣由，尤有必要提出正本，否則無從採信。且該地籍圖騰
      本影本上之記載過於簡略，分管協議係就使用土地範圍簽
      立，要與讓與土地需詳細條文之情形不同，亦無法由上開
      記載，證明86年間兩造曾同意讓與土地之口頭約定，而否
      定兩造間同意以租金繳納貸款及利息之協議。
    4.被告以證人游玨華曾看到地籍圖上註記(1)(2)之記載，推論
      原告簽名於其後，應知悉該記載云云。惟觀諸被證5之地
      籍圖，自右而左第一位簽名者為游文鈞；自左而右，第一
      位簽名者為游文基，孰誰孰後，各該證人均無法證述，被
      告上開推論，根本無從成立。
    5.被告以證人游玨華先證稱聽聞其妻聊天，知悉原、被告有
      轉讓土地之承諾云云，後改稱係於中山路126號3樓聽聞母
      親說出云云，不僅前後不一，甚於隔離訊問後始再為補述
      ，依傳聞法則，其聽聞之證據無法採為知悉原、被告間有
      無所有權移轉之事證。
    6.被告以原告未當場朋分價金自係默認無權可分得系爭土地
      價額十分之一之情事云云。惟被告游阿墻未當場分予原告
      頭期款之原因多端，與原告是否有與被告協議移轉土地所
      有權持分，兩不相干。本件，受委任處理土地買賣之被告
      游阿墻欲主張與原告間有不必給付價金之事由，仍應依民
      事訴訟法第277條就兩造間有合意買賣移轉土地所有權乙
      節負舉證責任，不得援引被告游阿墻自行侵吞買賣價款之
      不法行為，解釋為兩造間必有土地所有權移轉與原告無法
      受領價金之關係。況原告業已陳明當年係因原告母親阻止
      原告興訟，而未立即起訴請求被告游阿墻給付買賣價金，
      故原告未曾拋棄買賣價款。
    7.被告以原告自承：「被告游阿墻是利用取得出售林進龍之
      各期價金後，陸續清償貸款，根本是用原告賣土地的錢去
      清償原告的貸款」等語，主張依登記之權利範圍比例，原
      告應分得之出賣系爭土地之價金400餘萬元，已優先清償
      原告之貸款，始未分配予原告云云，惟依金山農會之貸款
      明細，86年7月25日之1,000萬元，被告使用250 萬元，如
      計至93年4、5月，亦為1,332,186元，本利和為3,832,186
      元。本件買賣價款，原告應分得之部分為45,274,063元（
      計算式：45,720,000元－445,937元＝45,274,063元），
      此亦為被告所自承，則原告持分為十分之一，仍得請求
      4,524,063元，被告上開答辯，顯屬無據。況被告主張兩
      造間於被證5之地籍圖簽立時，已移轉土地所有權，自與
      交易買賣系爭土地之時點有異，況如於交付買賣價金時，
      原告自可受領後逕自前往金山農會清償，無庸被告游阿墻
      代為清償。被告辯稱早於簽立地籍圖時，原告已將土地所
      有權持分讓與被告游阿墻乙節，顯屬無據。
    8.被告辯稱原告尚未舉證被告應將給付與原告占用土地養豬
      之租金，作為代繳金山農會貸款之交互計算云云。被告自
      80年間使用屬於原告分得之養豬土地起至93年4月19 日土
      地買賣交易點交與萬金溫泉止（本以82年12月21日登記與
      被告起算，現以79年2月10日之閹書，即被告實際使用起
      算），前後12年3個月，每月租金35,000元，共5,145,000
      元，而金山農會之貸款本利和為3,832,186元，被告尚應
      找補1,312,814元。
三、被告抗辯略以：
  (一)連帶債務之成立以當事人間有明示或法律規定為必要，此觀
    諸民法第272條規定即明，本件係原告與被告游阿墻間因系
    爭土地所生爭執，與被告李瑞英無涉，原告並未舉證證明被
    告二人間有成立連帶債務之明示，法又無二者應成立連帶債
    務之明文，被告李瑞英自毋庸對原告負任何責任。
  (二)依買賣契約書所載，系爭土地之買賣價金為4,572萬元，賣
    方應負擔土地增值稅445,937元，原告主張系爭土地出售淨
    得款為4,600萬元，顯屬有誤；且依土地登記謄本所示，系
    爭土地登記之所有權人為原告、被告游阿墻（持分十分之四
    ）、訴外人游玨驊（持分十分之一）、游文基（持分十分之
    二）、游志文（持分十分之二）等五人，原告指稱被告游阿
    墻有系爭土地持分十分之六、訴外人游阿成持分十分之二，
    並非實情。
  (三)系爭土地出賣時，原告登記之持分固為十分之一，惟早於86
    年間（後更正為原告於89年3、4月間，因始終無法償付向金
    山農會借款250萬元之利息，當時本利累計約325萬元），原
    告即已將其所有之系爭土地持分十分之一讓與被告游阿墻，
    作為被告游阿墻代原告清償其對於金山農會250萬元借款本
    金及利息之代價，僅因節稅等考量，未辦理所有權移轉登記
    ，此有92年8月間，全體共有人協議分管系爭土地時，分管
    協議上明載「游文鈞10分之1過戶給游阿墻所以游阿墻共持
    有10分之5」可證，而原告及證人游志文、游玨驊、游文基
    均承認該地籍圖上之屬名為自己所親簽，該地籍圖形式上應
    屬真正。原告固主張其在作為分管依據之地籍圖簽名時，其
    上並未記載上開註記文字云云，惟觀諸地籍圖所載，緊接上
    開文字後之署名，由左至右依序為「游文基、游志文、游玨
    驊、游阿墻、游文鈞」，衡諸一般人於文件上簽名時，多有
    接續前一署名者依次簽名之習慣，可推斷游玨驊簽名應係先
    於原告。
  (四)由證人游玨華到庭論述之內容，可證被告稱：原告將其所有
    之系爭土地所有權十分之一讓渡與被告游阿墻，作為被告游
    阿墻替原告清償向金山農會之250萬元本金及利息之代價乙
    節，應非子虛。
  (五)原告於出售系爭土地之買賣契約書上親自簽名蓋章，且土地
    登記申請書之備註欄、申請人欄亦蓋用原告之印鑑章，依證
    人游文基之證述情節，可知原告於簽約（即賣方第一次付款
    ）時全程參與，其於未收取分文之情況下，仍同意出賣系爭
    土地，顯見原告自知無權分得系爭土地之買賣價金，故其空
    言主張被告游阿墻受其委任處理系爭土地買賣事宜，未依持
    分比例分配其應得之價金云云，亦非可採。
  (六)原告與被告游阿墻就系爭土地，應係成立類似借名登記之無
    名契約，系爭土地出售時，登記於原告名下之十分之一所有
    權，被告游阿墻始為真正權利人，原告自不得主張按登記之
    權利範圍比例，分配出賣系爭土地之價金。縱認系爭土地出
    賣時，原告仍為真正權利人，然依原告自承：「被告游阿墻
    是利用取得出售林進龍之各期價金後，陸續清償貸款，根本
    是用原告賣土地的錢去清償原告的貸款」，則按登記之權利
    範圍比例，原告應分得之出賣系爭土地價金400餘萬元，亦
    係因已優先清償原告之貸款，始未分配予原告，原告亦不得
    向被告請求給付出售系爭土地之價金。
  (七)原告既主張系爭土地一被告應按月給付土地租金35,000元，
    自應就兩造曾約定原告將土地租與被告使用收益，被告應支
    付租金之事實，負舉證責任。原告固以被告曾占有使用土地
    之事實，主張被告應按月給付土地租金云云，惟占有使用他
    人土地之可能原因甚多，尚難僅憑被告曾占有使用原告之土
    地，即謂雙方有租賃關係存在。訴外人游志翔所出具之證明
    書，充其量僅能證明其父曾按月給付租金予其五叔，不足作
    為認定兩造間法律關係之依據，訴外人張阿炳所提之證明書
    ，亦僅屬其曾聽聞他人輾轉敘述之傳聞證據，無從逕認兩造
    間存在租賃關係，原告此部分之主張，亦不足取。
  (八)原告又主張兩造曾協議：被告將應給付之租金改為代原告清
    償金山農會之250萬元借款本金及利息，惟其就兩造間交互
    計算契約存在之利己事實，全未提出證據以實其說，其主張
    被告應給付其交互計算後之差額34萬元，亦不足採。
四、經核兩造上開所述，本件之爭點厥為：(一)被告李瑞英是否應
    連帶負責？(二)系爭土地出售前，權利範圍十分之一是否為原
    告所有？(三)兩造間就系爭土地是否成立委任契約？就系爭土
    地一是否成立租賃契約？(四)兩造間是否成立交互計算契約？
    經查：
  (一)被告李瑞英應無連帶責任
    按連帶債務之成立以當事人間有明示或法律規定為必要，民
    法第272條定有明文。原告雖主張系爭土地買賣由被告李瑞
    英主導，且經其扣除仲介金額後始分配與其他共有人，且被
    告游阿墻、李瑞英二人共同使用系爭土地一經營養豬場，故
    被告李瑞英應負連帶責任。然系爭土地係原告與被告游阿墻
    間因買賣所生之爭執，與被告李瑞英無涉，而系爭土地一原
    告並未舉證證明被告二人間有成立連帶債務之明示，亦無成
    立共同租賃契約之約定（詳如後述(三)(四)），亦查無應成立連
    帶債務之法律明文，故被告李瑞英對原告應無成立連帶責任
    之可能。
  (二)系爭土地出售前，原告共有部分之權利範圍十分之一應已由
    被告游阿墻取得
    1.原告主張系爭土地其共有持分十分之一，並未讓與被告游
      阿墻，兩造亦無土地買賣物權契約存在等情；被告游阿墻
      則辯稱原告將其所有之系爭土地持分十分之一讓與被告游
      阿墻，作為被告游阿墻代原告清償其對於金山農會250 萬
      元借款本金及利息之代價，僅因節稅等考量，未辦理所有
      權移轉登記等節。
    2.依系爭土地之土地登記謄本（被證4）所示，系爭土地登
      記之所有權人為原告持分十分之一、被告游阿墻持分十分
      之四、訴外人游玨驊持分十分之一、游文基持分十分之二
      、游志文持分十分之二，且於86年間因向金山農會借款1
      千萬元而設定最高限額抵押1200萬元，其中由原告使用借
      款中之250萬元，並由被告游阿墻代為墊付該貸款之本利
      ，迄今原告仍未清償上開墊付貸款等節，為兩造所不爭執
      ，且證人游文基亦證稱：「65-6地號土地曾經由被告游阿
      墻出面向金山農會貸款900萬，其中325萬是原告游文鈞拿
      去使用，但325萬的本利要由被告游阿墻出面負責支付，
      至於被告游阿墻跟原告間就這325萬有何協議我不清楚。
      」等語，雖證人所稱325萬元與兩造所稱之250萬元不符，
      然原告上開金山農會貸款係由被告游阿墻代為墊付本利等
      情，應堪認定。
    3.依被告提出之地籍圖（被證5），經原告及證人游志文、
      游玨驊、游文基均承認該地籍圖上之署名為自己所親簽，
      應認該地籍圖到或上應屬真正。而依地籍圖上由證人游文
      基手寫註記載明「(1)保留6米道路聯貫各持有人並依比例
      共同持分。(2)游文鈞1/10過戶給游阿墻所以游阿墻共持有
      5/10。」等情，雖原告主張其在地籍圖簽名時並無上開註
      記文字云云，證人游志文亦證稱「不記得簽名時有無上開
      註記。」，惟依證人游玨華到庭證稱：「（你在地籍圖上
      簽名時，地籍圖上有無註記(2)的記載？）有。」、「（有
      無看到註記去問被告游阿墻是何意思？）我沒有自己去問
      過兩造這件事情，但有聽到我太太在聊天時說過，兩造間
      有這樣的承諾（原告的土地持分要讓渡給游阿墻），當時
      我認為應該是上開65之6地號土地。」、「我說曾經因為
      我太太與人聊天知道原告與被告游阿墻間的債務及土地轉
      讓的事情，應該是我住在中山路126號4樓、母親住在同地
      址3樓，我和我太太到3樓陪母親聊天時，由母親口中說出
      有關兩造間債務及土地交換的事情，因為原告也有跟我借
      錢，所以我認為母親所說的是事實。」等語、證人游文基
      亦證稱：「（當時為何要在地籍圖上簽名並且劃分位置？
      ）在91年間，徵詢所有哥哥及大嫂的意見，同意我在地籍
      圖這塊地上蓋房子，因為各房還沒決定個人的特定位置，
      所以就有先協商要如何劃分特定的區域，由我作籤由各房
      來抽籤，抽完籤以後就依照抽籤結果由我在地籍圖上劃分
      。」、「（被證5分割圖上分割地方的持分是何人寫的？
      ）是我寫的。」、「（被證5分割圖上註記(1)(2)是何人寫
      的？）都是我寫的。」、「（被證5上5人的簽名是一起簽
      名還是分開簽名？）沒印象。」、「（既然分割圖是為了
      你蓋農舍所作的分割圖，為何會註記(2)交待原告游文鈞十
      分之一過戶給被告游阿墻？）被證5註記(2)確實是我的筆
      跡，是我所寫的，但為何會寫在地籍圖上我已經忘記原因
      。」等語，顯然於證人游文基制作上開地籍圖加記註記(2)
      時，系爭土地共有人間之被告游阿墻、證人游玨驊、游文
      基已知悉原告將其十分之一持分轉讓予被告游阿墻之事實
      ，雖原告否認於地籍圖上簽名時無上開註記(2)之文字，原
      告與被告游阿墻間無此讓與持分之合意存在，然證人游玨
      驊、游文基等其他共有人反而知悉上情，並由證人游文基
      記載於地籍於地籍圖註記上？是原告上開主張顯與證人游
      玨驊、游文基所言不符，尚非可採。
    4.系爭土地於93年間經全體共有人同意出售予林進龍，並無
      仲介費用之支出等節，業據證人林進龍、經手買賣之代書
      趙重明到院證述明確（見本院99年11月10日言詞辯論筆錄
      ），並有不動產買賣契約書（被證1）在卷可憑，而依上
      開契約書附記二：不動產買賣付款方式」所載：「1.於本
      契約成立同時由甲方（即買方）交付乙方（即賣方）新台
      幣1,143萬元正...」、「2.第二次付款於民國93年4月2日
      前由甲方交付乙方新台幣1,143元正，乙方應同時交付甲
      方所有權移轉登記所需一切證件及加蓋印鑑與甲方辦理過
      戶。」，參以證人游玨華證稱：「（剛剛說前面簽名是你
      簽的，簽約當時還有何人在場？）我、被告游阿墻、二嫂
      李瑞英、我太太陳淑芬、四弟原告游文鈞、五弟游文基，
      至於大嫂林梨葉應該有在場吧。」等語、證人游文基證稱
      ：「（在簽這份買賣契約書時，本人有無在場？）有。簽
      這份契約書時，我們先在買方的住處一邊談一邊簽，後來
      因為支票要影印，所以轉到加投路62號原告的住處，將支
      票影印好也貼好，並當場在該處分支票，而完成買賣交易
      ，我負責分配後續價款給各房。」、「（上開土地的買賣
      價金是否由你分配給各房？）是的。我是分配支票給各房
      。但不記得有無現金或匯款。」、「（第一次買賣價金支
      票原告游文鈞部分有無分給他？）我不知道，因為簽完約
      以後，買方將支票交付給被告游阿墻，被告游阿墻當場分
      配給各房，被告游阿墻有無將支票交給原告游文鈞我不清
      楚。第二期以後的價金是由我分配給各房，但我沒有分配
      給原告游文鈞，現在叫我回想為何沒有分配給原告游文鈞
      ，我已經不知道原因。但我認為因為原告游文鈞與被告游
      阿墻間有我上述325萬的債務存在況且印象中我沒將後續
      價金分配給原告游文鈞，當時，原告游文鈞並無意見。我
      在開庭前曾經看到一次由我書寫的分配，其中被告游阿墻
      是十分之五，證人游玨華十分之一、我、證人游志文各十
      分之二，裡面並無原告游文鈞的分配款。」等語，顯然原
      告於簽約（即賣方第一次付款）時確曾在場並全程參與，
      亦未依其持分比例取得系爭土地之買賣價金，反而由被告
      游阿墻取得與地籍圖註記(2)所載持分十分之五相符之價金
      等節無訛。
    5.綜上，系爭土地於86年間向金山農會貸款，貸款中之250
      萬元由原告取用，由被告游阿墻代原告墊付按月上開款項
      之本利，原告迄今並未清償上開代墊款項；嗣於92年間系
      爭土地之共有人簽立地籍圖（被證5）之分管協議時，被
      告游阿墻、證人游玨驊、游文基均知悉原告將系爭土地持
      分十分之一讓與被告游阿墻一事；復於93年間系爭土地經
      全體共有人同意出售，原告親自簽約並交付印鑑證明，而
      未按其持分取得買賣價金，反由被告游阿墻取得與地籍圖
      註記(2)所載持分十分之五相符之價金等節觀之，系爭土地
      出賣時，原告僅屬登記名義人，其持分已移轉被告游阿墻
      ，由被告游阿墻取得原告應分配到之價金，原告在未收取
      買賣價金之情形下亦配合買賣系爭土地後續之過戶事宜應
      可認定，故被告辯稱原告將其所有系爭土地之持分讓與被
      告游阿墻，作為被告游阿墻替原告清償向金山農會之250
      萬元本金及利息之代價等語，可以採信。
  (三)兩造間就系爭土地並無委任契約存在
    系爭土地簽立買賣契約時，原告親自到場簽名用印，除第一
    期價金外，證人游文基並未按原告之持分交付買賣價金予原
    告等節，業據證人游文基證述綦詳，並有不動產買賣契約書
    （被證1）在卷可佐，是原告既已親自參與買賣契約之簽定
    ，應無所謂委任契約存在於原告與被告游阿墻間；況且第二
    期以後之買賣價金係由證人游文基經手，而非被告游阿墻處
    理，且實際上原告就系爭土地之持分已讓與被告游阿墻，原
    告既無權按其持分取得買賣價金，自無其所指被告游阿墻應
    給付之價金未給付之理，故原告主張依據委任契約請求被告
    應給付4,527,406元云云，並無理由。
  (四)兩造間就系爭土地一應無成立租賃契約
    原告主張被告使用系爭土地一作為養豬場所，於79年2月10
    日游子林當場教示被告應每月給付原告租金35,000元，惟被
    告均未給付，後兩造於85年間協議將每月被告應給付之租金
    改為代原告繳納金山農會250萬元之貸款本利云云，並提出
    訴外人張阿炳及游智翔證明書為憑；被告雖坦承使用系爭土
    地一，惟否認兩造間存在租賃契約，辯稱：系爭土地一係兩
    造父親及被告游阿墻共同養豬使用，後延續使用至土地出售
    為止，就系爭土地一並無任何口頭約定云云。查依原告提出
    之上開證明書分別由張阿炳記載「本人...從丈母娘口中講
    出...使用養豬場者，應該給租金付所有人。」、游智翔記
    載「本人願證明爺爺與父親及叔叔們於當年分房產時協議使
    用者應給付持有人租金之約定...」等情，然因張阿炳、游
    智翔均未到庭為證，依上開證明書內容以觀屬聽聞他人陳述
    之傳聞證據；縱認分房產時父子及兄弟間確有使用者應給付
    持有者租金之概括約定，然兩造間是否已「明確」成立租賃
    契約，並約定被告應按月給付土地租金35,000元？均不明確
    ，無從逕以其他人占有使用他人不動產均曾支付租金之情，
    進而主張兩造間存在租賃關係，原告未能舉證證明兩造成有
    成立租賃契約之合意，此部分之主張亦非可採。
  (五)兩造間是否成立交互計算契約？
    原告主張兩造間85年間協議成立交互計算契約，交互計算之
    對象為被告積欠原告自79年2月10日起至系爭土地出售止之
    租金，與被告游阿墻繳納原告向金山農會借款250萬元之本
    金利息，交互計算契約之成立時點為86年7月25日向金山農
    會借款約定由被告游阿墻代繳每月利息以抵沖租金時成立，
    並約明結算之時點，就養豬場租金為養豬場存續時；就金山
    農會貸款，為清償終了時，主張被告應給付其交互計算後之
    差額34萬元云云，然被告則否認兩造有交互計算契約之約定
    存在。按「稱交互計算者，謂當事人約定以其相互間之交易
    所生之債權、債務為定期計算，互相抵銷，而僅支付其差額
    之契約。」，民法第400條定有明文，本件原告以系爭土地
    持分十分之一讓與被告游阿墻，抵銷被告游阿墻替原告清償
    金山農會之250萬元本金及利息之事實，業經本院認定，則
    兩造間僅餘系爭土地二之使用土地對價未解決，與交互計算
    契約所指之「以相互間之交易所生之債權、債務為定期計算
    互相抵銷，而僅支付其差額」之定義不同，況且原告就兩造
    間交互計算契約存在之利己事實，未提出任何證據以實其說
    ，其主張被告應給付差額亦不足採。
五、綜上，原告主張兩造間存有委任契約、租賃契約、交互計算
    契約，而請求被告支付系爭土地買賣價金及系爭土地一之交
    互計算餘額云云，均無理由，應予駁回。其假執行之聲請，
    因訴之駁回而失所依附，不予准許。
六、訴訟費用新台幣49,906元，由敗訴之原告負擔。
中    華    民    國   100    年    4     月    14    日
                  家事法庭法  官  何怡穎
以上正本係照原本作成。
對於本件判決如有不服，應於收受送達後20日內向本院提出上訴
書狀，敘述上訴之理由，上訴於臺灣高等法院，並按他造當事人
之人數附具繕本。如委任律師提起上訴者，應一併繳納上訴審裁
判費。
中    華    民    國   100    年    4     月    15    日
                          書記官  莊國南